【裁判字號】    91,自,307
【裁判日期】    920828
【裁判案由】    詐欺等
【裁判全文】
臺灣板橋地方法院刑事裁定                          九十一年度自字第三○七號
    自  訴  人  乙○○
    被      告  丙○○
右列被告因詐欺等案件，經自訴人提起自訴，本院裁定如左：
    主  文
自訴駁回。
    理  由
一、按法院或受命法官於自訴案件第一次審判期日前訊問及調查結果，如認為案件有
    刑事訴訟法第二百五十二條至第二百五十四條之情形者，得以裁定駁回其自訴，
    同法第三百二十六條第三項亦定有明文。
二、本件自訴意旨略以：被告丙○○係「靖揚有限公司」（設於臺北縣新莊市○○街
    七十九號四樓，下簡稱「靖揚公司」）之負責人，於民國九十年十二月間，佯邀
    自訴人乙○○（係「日祥科技有限公司」負責人，該公司設於臺北縣板橋市○○
    ○路一九三巷四十五弄十四號，下簡稱「日祥公司」）合夥投資承包工程，使自
    訴人誤信為真，接續於同年月十日、十四日分別匯款新臺幣（下同）三十萬元、
    七十萬元，合計一百萬元，至被告於中國信託商業銀行新莊分行帳戶內，詎其後
    始終無法提出合夥資金帳目，經自訴人多次催告，復佯稱生意失敗，資金全數虧
    盡，惟經自訴人查證結果被告並無承包工程，被告始告知並未承包工程，且已將
    自訴人出資款項花費殆盡，因而簽發三十萬元本票及交付三十萬元支票各一紙予
    自訴人，然其上開本票屆期未兌付，上開支票屆期提示亦因已拒絕往來而遭退票
    ，因認被告此部分涉有詐欺罪嫌；又其於九十一年一月間，向被告借用靖揚公司
    名義，向「歌林股份有限公司」（下簡稱「歌林公司」）分離式冷氣機售後維修
    保養工程，約定歌林公司支付工程款後，應轉匯給自訴人，迄同年六月間，歌林
    公司已將部分工程款一百七十萬三千元支付被告之靖揚公司，詎被告向自訴人佯
    稱尚未付款，經自訴人向歌林公司查明後，被告即避不見面，因認被告此部分涉
    有侵占罪嫌云云。
三、然查：
    (一)自訴人自訴被告上揭詐欺投資款部分，訊據被告堅決否認有上開詐欺犯行，辯
      稱：伊經營之靖揚公司之前係自訴人經營之日祥公司之下包廠商，自訴人指述
      之七十萬元匯款部分，係自訴人交付伊之支票跳票，要伊暫時不要提示，之後
      才匯七十萬元兌付該票款，另三十萬元部分，係伊向自訴人借的，當時伊有開
      本票給自訴人，之後到期無法清償，伊就調一張客票交給自訴人，均非投資款
      項等語（見本院九十一年九月二十三日訊問筆錄），核與自訴人提出之上開款
      項匯款單二紙、三十萬元本票、支票各一紙等影本，亦無不符，而自訴人指訴
      被告涉有上開詐欺犯行，雖有提出上開匯款單、本票、支票等證物為憑，惟除
      此之外，對被告究竟有無佯以合夥投資工程詐騙自訴人出資匯款一節，僅有片
      面指述，未再提出其他具體證據可資佐證，是衡諸被告上開所辯及自訴人提出
      之上開匯款單、本票、支票等證物，亦僅足認其間有上開款項債務，尚屬民事
      債務糾紛，無涉刑事罪責，要難率認被告犯有何詐欺罪行。
    (二)次自訴人自訴被告上揭侵占工程款部分，訊據被告亦堅決否認有上開侵占犯行
      ，辯稱：歌林公司之冷氣售後維修、保養工程，係伊自己以伊靖揚公司名義承
      包，並非自訴人借用伊靖揚公司名義承包等語（見本院上開訊問筆錄），核與
      證人即歌林公司空調工程課主任甲○○證稱：被告確實有向歌林公司承包分離
      式冷氣維修保養工程，是被告本人出面以靖揚公司名義承包，本件冷氣工程均
      係被告和伊接洽施做，自訴人之日祥公司之前係伊公司客戶，惟因日祥公司支
      票跳票，尚欠伊公司債務，自訴人不可能出面向伊公司承包工程等語（見本院
      九十一年十月二十一日訊問筆錄）相符，並有歌林公司檢送之靖揚公司九十一
      年承包歌林公司上開冷氣維修工程之請款明細及發票等資料在卷可稽，而自訴
      人指訴被告涉有上開侵占犯行，雖有提出其持有之歌林公司傳真之「設備維護
      及工程改善通知╲回覆單」為憑，並聲請傳訊證人吳正煌證稱：伊係於九十一
      年二月受雇於自訴人，從事拆卸、安裝冷氣工作，伊係與被告及另一位師傅一
      起工作等語，以及證人林美雪證稱：自訴人從九十年十二月起，向伊承租五股
      工業區○○○路十二巷二十五弄二十七號作為放置他們拆卸、安裝之冷氣倉庫
      之用，租金都是自訴人或其妻付給伊等語（見本院九十一年十二月十九日訊問
      筆錄）以佐其說，惟除此之外，自訴人就其指述向被告借用靖揚公司名義承包
      歌林公司上開冷氣維修工程一節，亦僅有片面指述，並無何其他具體證據可資
      佐證，且證人吳正煌另亦證稱：被告告訴伊，其與自訴人係合夥關係，自訴人
      、被告均係老闆等語，而證人林美雪亦另證稱：伊常常看到被告來倉庫載冷氣
      ，不知自訴人、被告二人關係為何等語（見本院上開訊問筆錄），綜上以觀，
      自訴人所稱借用被告公司名義承包工程之說，顯與事實不符，縱衡諸自訴人上
      開提出之證物及證人吳正煌、林美雪等人證述情節，亦僅足認其間就承包上開
      冷氣維修工程有合夥關係，是其間有關工程款營收後之分配，亦屬其間民事債
      務糾紛問題，顯然無涉刑事侵占罪責，亦難率認被告犯有侵占罪行。
    (三)此外復查無其他積極證據足認被告有何詐欺、侵占等犯行，是本件不能證明被
      告犯罪，被告犯罪嫌疑不足。依照首開說明，本件自訴應予駁回。
四、自訴人另指訴被告涉犯侵占其日祥公司所有之分離是冷氣四臺、車號六Ｎ－四四
    五七號自用小貨車一輛等部分，由本院另行審結，附此敘明。
據上論結，應依刑事訴訟法第三百二十六條第三項、第二百五十二條第十款，裁定如
主文。
中      華      民      國    九十二    年      八      月    二十八    日
                                    臺灣板橋地方法院刑事第六庭
                                        法  官  彭  全  曄
右正本證明與原本無異
如不服本裁定應於送達後五日內向本院提出抗告狀
                                        書記官  梁  宜  庭
中      華      民      國    九十二    年      八      月    二十八    日


司法院資訊處製作；財團法人民間司法改革基金會備份。
